臺灣桃園地方法院交通裁定　　　　　　100年度交聲字第202號
原處分機關
即移送機關　交通部公路總局新竹區監理所桃園監理站
異　議　人
即受處分人　張皇文
上列受處分人因違反道路交通管理處罰條例案件，對於交通部公
路局新竹區監理所桃園監理站所為之桃監裁罰字第裁52-DP00000
00號處分，聲明異議，本院裁定如下：
    主  文
原處分關於轉彎車不讓直行車先行之部分撤銷。
張皇文轉彎車不讓直行車先行，處罰鍰新台幣玖佰元，並記違規
點數壹點。
其餘異議駁回。
    理  由
一、聲請意旨略以：異議人張皇文於99年10月22日晚間11時35分
    許，駕駛6217-KU 自小客車沿八德市○○路由介壽路往福國
    路方向行駛，駛至建國路與同和街交岔路口，欲左轉同和街
    口時，與陳永典所騎乘在對向直行之BPU-972 號重型機車相
    撞。然：(1)桃園縣政府警察局100 年1 月25日桃警交字第
    1000035823 號 函說明欄二以「本案張君…造成對造騎士受
    傷…」已述明當時對造當事人為受傷，非死亡，此與舉發事
    實不符。(2)對造騎士當天重感冒、又無駕照，且酒後駕車，
    根本不容於道路上駕駛動力交通工具，此應視為肇事因素之
    一。(3)台灣省桃園縣區車輛行車事故鑑定委員會鑑定意見書
    伍、二、4 記載「…路口內遺有陳重機左斜剎車痕一條長
    5.95公尺…復由現場監視錄影畫面顯示肇事前，一部不詳車
    號小型車…對向陳重機車由對向於不詳車號小型車前先行倒
    地滑行，再撞擊張自小客車…」是本件車禍應歸責於該不詳
    車號小型車。(4)事發地點為無號誌且為不規則交岔路口，無
    確切路口中心處，應依車輛及道路狀況轉彎，所無謂搶先轉
    彎情況，且對方因滑倒無法正常行駛，故無未讓直行車先行
    之虞。請鈞院撤銷原處分云云。
二、原處分機關以：依當時路口監視器畫面及台灣省桃園縣區車
    輛行車事故鑑定委員會鑑定意見結論，異議人左轉彎未讓對
    向直行車先行，違規事實明確，因而依道路交通管理處罰條
    例第48條第1 項第6 款、第61條第1 項第4 款及違反道路交
    通管理事件統一裁罰基準及處理細則之規定，裁處異議人罰
    鍰新台幣（下同）900 元、吊銷駕駛執照，1 年內不得考領
    駕駛執照。
三、按汽車行駛至交岔路口，左轉彎時，應距交岔路口三十公尺
    前顯示方向燈或手勢，換入內側車道或左轉車道，行至交岔
    路口中心處左轉，並不得占用來車道搶先左轉；再轉彎車應
    讓直行車先行，道路交通安全規則第102 條第1 項第5 款、
    第7 款定有明文。再汽車駕駛人行經交岔路口未達中心處，
    佔用來車道搶先左轉彎；汽車駕駛人轉彎時，轉彎車不讓直
    行車先行，處600 元以上1800元以下罰鍰；汽車駕駛人有第
    48條情形之一者，各記違規點數一點；汽車駕駛人，駕駛汽
    車違反道路交通安全規則，因而肇事致人死亡者，吊銷其駕
    駛執照，一年內不得考領，道路交通管理處罰條例第48條第
    1 項第3 款、第6 款、第63條第1 項第1 款、第61條第1 項
    第4 款、第67條第3 項分別定有明文。
四、經查：(1)異議人所肇發之本件車禍係屬死亡車禍，已致騎乘
    BPU-972 號重型機車之陳永典死亡，有財團法人天主教聖保
    祿修女會醫院出具之診斷證明書附卷可稽。桃園縣政府警察
    局100 年1 月25日桃警交字第1000035823號函在說明欄二固
    有「本案張君…造成對造騎士受傷…」之文字，然該函不得
    以片讀解讀，其實該函說明欄二之文字並有陳述異議人違反
    道路交通安全規則第102 條第1 項第7 款，並須依道路交通
    管理處罰條例61條第1 項第4 款之規定吊銷駕駛執照，其話
    下之意，異議人致陳永典受傷後，已產生死亡之結果。且無
    論如何，無論行政案件或司法案件均須尊重事實，本件車禍
    之事實之一厥為陳永典因本件車禍而於99年10月25日死亡，
    異議人不得以上開桃園縣政府警察局之函文據以質疑本件非
    死亡車禍，原處分機關裁罰錯誤。(2)依本院向桃園縣政府警
    察局調得之本件車禍現場監視器之光碟片可知，異議人、台
    灣省桃園縣區車輛行車事故鑑定委員會鑑定意見書所稱有一
    不詳車號小型車由同和街（台灣省桃園縣區車輛行車事故鑑
    定委員會鑑定意見書誤載為同安街）欲駛出左轉建國路，固
    為事實，然在陳永典所騎乘之BPU-972 號重型機車與被告所
    駕自小客車相撞之時，上開不詳車號小型車根本未駛入建國
    路與同和街交岔路口之黃網線，而異議人則已明顯駛入該路
    口之黃網線內，又陳永典之機車係在行將與被告車輛相撞時
    ，始人車倒地，人、車均撞及異議人之右前車門、右前保險
    桿、引擎蓋等證位，陳永典在撞及異議人之車輛後尚有被明
    顯彈飛之情形，是本件車禍責任核與上開不詳車號小型車無
    關。至台灣省桃園縣區車輛行車事故鑑定委員會鑑定意見書
    所稱「…陳重機車由對向於不詳車號小型車前先行倒地滑行
    ，再撞擊張自小客車…」僅係描述一客觀現象，然該客觀現
    象不能直接導致異議人所稱本件車禍應由上開不詳車號小型
    車之駕駛人負責之結論，事實上，台灣省桃園縣區車輛行車
    事故鑑定委員會鑑定意見係認異議人駕駛自小客車行經無號
    誌交岔路口，占用來車道搶先左轉未讓向直行車先行為肇事
    主因，陳永典無照且酒精濃度超過法定值駕駛重機車，未減
    速慢行且未充分注意車前狀況，為肇事次因。此之鑑定結論
    與本院調得之本件車禍現場監視器之光碟片及卷附道路交通
    事故現場圖、現場照片相符，堪可採納。(3)被害人陳永典於
    本案確亦有上開與有過失之處，然此之與有過失係民事賠償
    之討論範疇，在交通行政案件或刑事司法案件，並不影響異
    議人之規範違反性與可譴責性，異議人不得主張被害人與有
    過失而卸責。(4)轉彎車應讓直行車先行，此為道路交通安全
    規則第102 條第1 項第7 款所明定，異議人違反之，即有
    本件行政制裁之適用。異議人辯稱事發地點為無號誌且為不
    規則交岔路口，無確切路口中心處，應依車輛及道路狀況轉
    彎，所無謂搶先轉彎情況云云，係屬曲解法令之舉，核無可
    採。更況依卷附照片與車禍現場監視器之光碟片之內容顯示
    ，建國路與同和街交岔路口為典型之交岔路口，並無異議人
    所定義之「不規則交岔路口」可言。復以，以異議人案發後
    未破壞現場之蒐證所得即卷附道路交通事故現場圖、現場照
    片觀之，異議人既要左轉同和街，其案發後所停車輛之位置
    卻未到達同和街在交岔路口前之雙黃線之左側（以站在同和
    街面朝交岔路口之黃網線而定左右），顯然異議人之車輛有
    占用來車道搶先左轉之情形，此又違反道路交通安全規則第
    102 條第1 項第5 款之規定，台灣省桃園縣區車輛行車事故
    鑑定委員會鑑定意見亦與此同，異議人強詞辯稱其無謂搶先
    轉彎情況云云，核與事實相反。又異議人違反道路交通安全
    規則第102 條第1 項第5 款、第7 款之規定係出以一行為，
    是其之行為雖應依道路交通管理處罰條例第48條第1 項第3
    款、第6 款之規定處罰，然依行政罰法第24條第1 項之規定
    ，依其中1 款處罰為已足，是就此而言，原處分機關僅以道
    路交通管理處罰條例第48條第1 項第6 款之規定處罰，並無
    違法或不當，併此敘明。
五、綜上，異議人之上開辯詞均與事實不合，其違反上開道路交
    通安全規則而肇事，並因而致人於死之行為明確。原處分機
    關同此認定，據以裁罰，固非無見，然其中關於轉彎車不讓
    直行車先行之部分，異議人固應依道路交通管理處罰條例第
    48條第1 項第6 款之規定處罰，然應同時依同條例第63條第
    1 項第1 款之規定記違規點數1 點，原處分機關疏未為之，
    即有可議，是此部分之裁決無法維持，而應由本院撤銷改判
    如主文第2 項所示。至異議人違反道路交通安全規則肇事致
    人死亡之部分，原處分機關依道路交通管理處罰條例第61條
    第1 項第4 款、第67條第3 項之規定裁處異議人吊銷駕駛執
    照，並1 年內不得考領，認事用法均屬正確，毫無瑕疵可指
    ，該部分異議應予駁回。
據上論斷，應依道路交通事件處理辦法第18條、第19條前段，裁
定如主文。
中    華    民    國   100    年    5     月    5     日
                  交通法庭法    官  曾雨明
以上正本證明與原本無異。
如不服本裁定，應於送達後5 日內，向本院提出抗告狀。
                           書記官   顏緗穎
中    華    民    國   100    年    5     月    6     日